                    臺灣高等法院民事裁定
                                     100年度抗字第1545號
抗  告  人  張家睿
上列抗告人因與相對人徐旭東間訴訟救助事件，對於中華民國
100年8月30日臺灣桃園地方法院100年度救字第56號所為裁定提
起抗告，本院裁定如下：
    主  文
抗告駁回。
抗告訴訟費用由抗告人負擔。
    理  由
一、按當事人無資力支出訴訟費用者，法院應依聲請，以裁定准
    予訴訟救助。但顯無勝訴之望者，不在此限。民事訴訟法第
    107條定有明文。所謂無資力，係指窘於生活，且缺乏經濟
    上之信用者而言（最高法院18年抗字第260號、43年台抗字
    第152號判例要旨參照）。且聲請訴訟救助，依民事訴訟法
    第109條第2項、第284條之規定，應提出能即時調查之證據
    ，以釋明請求救助之事由。又所謂顯無勝訴之望，係指聲請
    訴訟救助之當事人所提起之訴或上訴依其主張之事實於法律
    上本無獲得勝訴之望；或其起訴或上訴為不合法之情形而言
    （最高法院87年台抗字第660號裁定意旨參照）。此項法定
    要件旨在防止救助辦法之濫用，如聲請訴訟救助之當事人顯
    無勝訴之望，則雖經釋明其無支出訴訟費用之資力，或經有
    資力之人出具保證書代之，亦應駁回其聲請。
二、本件抗告人於原法院聲請及抗告意旨略以：伊於民國（下同
    ）90年5月起至91年3月間止，於相對人任遠東集團旗下公益
    事業私立元智大學（下稱元智大學）董事長時，就讀該校之
    電機工程學系，接受教授魏榮宗之指導並合著期刊論文，不
    堪教授對論文進度要求之壓力而罹患精神分裂症、重度憂鬱
    症之重大傷病，於精神科長期門診治療，是相對人於擔任元
    智大學董事長期間，確認出現對伊健康之侵權行為，爰依民
    法第193條、第195條請求相對人給付慰撫金與損害賠償共新
    台幣（下同）10億元（後改為3億元），惟伊目前無資力支
    出該訴訟費用，爰聲請訴訟救助云云。
三、經查，抗告人聲請本件訴訟救助，僅泛稱伊無資力支出訴訟
    費用等語，惟其所檢送之書狀因係以電子檔傳送，除大學就
    學出缺勤紀錄以及期刊論堪誤表外，「證物名稱及件數欄」
    所載其他文件均未提出附件，並經原法院於其後蓋用「本件
    無附件」之證明（見本院卷第8、12、14、16、20、24、27
    頁），有本院公務電話紀錄表附卷可參（見本院卷第46頁）
    ，抗告人復未提出任何能即時調查之證據，以釋明其無資力
    支出訴訟費用之主張為真實，其聲請已難認有據。次查依抗
    告人請求相對人給付慰撫金及損害賠償之主張，其所受之損
    害係因為撰寫論文所致，此有抗告人於原法院提出之民事起
    訴狀等書狀可參（見本院卷第39至45頁），是依抗告人書狀
    之記載，難認抗告人業已提出相對人對其有其所指之侵權行
    為存在之事證，且抗告人就本件何以得請求相對人負上開損
    害賠償責任，亦未釋明或提出證據方法，其請求相對人給付
    慰撫金與賠償損害云云，自抗告人書狀形式觀之，核屬顯無
    勝訴之望。揆諸上開說明，其訴訟救助之聲請即屬無據。原
    裁定駁回抗告人之聲請，並無不合。抗告意旨指摘原裁定不
    當，求予廢棄，為無理由，應予駁回。
四、據上論結，本件抗告為無理由，爰裁定如主文。
中    華    民    國   100    年    11    月    22    日
                    民事第六庭
                        審判長法  官  蔡燉
                              法  官  劉坤典
                              法  官  黃莉雲
正本係照原本作成。
本裁定除以適用法規顯有錯誤為理由外，不得再抗告。如提起再
抗告，應於收受後10日內委任律師為代理人向本院提出再抗告狀
。並繳納再抗告費新臺幣１千元。
中    華    民    國   100    年    11    月    23    日
                              書記官  魏汝萍